【裁判字號】    98,交易,105
【裁判日期】    990108
【裁判案由】    過失傷害
【裁判全文】
臺灣高雄地方法院刑事判決             98年度交易字第105號
公  訴  人  臺灣高雄地方法院檢察署檢察官
被      告  乙○○
上列被告因過失傷害案件，經檢察官提起公訴（98年度偵字第19
078 號），本院判決如下：
    主  文
乙○○犯過失傷害罪，處拘役伍拾日，如易科罰金，以新臺幣壹
仟元折算壹日。
    事  實
一、乙○○考領有普通重型機車駕駛執照，於民國98年4 月5 日
    17時35分許，騎乘車號350-CZG 號重機車，由東往西自高雄
    市○○區○○路100 巷口駛出，欲左轉沿海平路由北往南行
    駛，因該巷口未設交通號誌，本應注意遵守道路交通標線之
    指示，先在巷口停等海平路車流較少而可安全通過時，迅速
    由東往西穿越海平路後，再左轉沿海平路西側慢車道順向行
    駛。且依當時天候晴、日間自然光線、柏油路面乾燥無缺陷
    、無障礙物、視距良好，又無不能注意之情事。詎其駛出巷
    口後，因見海平路車流擁擠，一時難以穿越，竟未注意遵行
    方向，逕行左轉由北往南沿海平路東側慢車道逆向行駛約56
    公尺，慢慢駛至海平路與海德路口，欲在該路口停等海平路
    方向紅燈亮起後，再由東往西穿越海平路至對向車道。適有
    甲○○騎乘車號860-CCY 號重機車，沿海德路北側慢車道由
    東往西亦駛至該路口，並右轉海平路欲沿海平路東側慢車道
    由南往北順向行駛，甫右轉時即因乙○○騎車逆向行駛在海
    平路東側慢車道上，阻擋在甲○○所騎機車前方，致使甲○
    ○不及煞避，所騎機車之車頭撞及乙○○所騎機車之左前車
    身，甲○○因而人車倒地，受有「右膝皮瓣撕裂傷（1 公分
    ，縫合3 針）、右髖挫傷」等傷害。乙○○則於肇事後留在
    現場等候，於有偵查犯罪職權之機關或公務員尚未發覺其犯
    罪前，主動向據報到場之員警楊業海表明其為肇事者，自首
    而接受裁判。
二、案經甲○○訴由高雄市政府警察局左營分局報請臺灣高雄地
    方法院檢察署檢察官偵查起訴。
    理  由
一、證人即告訴人甲○○於警詢中之陳述，性質上屬於被告以外
    之人於審判外之陳述，並經被告乙○○反對其證據能力，且
    證人甲○○上開警詢所述內容，與其後於審判中所述相符，
    而無刑事訴訟法第159 條之1 至第159 條之5 或其他傳聞例
    外規定之情形，依同法第159 條第1 項之規定，屬傳聞證據
    而應予排除，惟仍得以其於偵查及本院審理中之證述，作為
    認定事實之證據。至於本判決所引用其他據以認定事實之各
    項證據（含傳聞證據、非傳聞證據及符合法定傳聞法則例外
    之證據），均經當事人於本院審理中同意有證據能力（見本
    院98年度審交易字第705 號卷〈下稱審交易卷〉第27頁），
    且當事人對於其中具有傳聞證據性質之證據，均於調查證據
    時已知悉其內容，而未於言詞辯論終結前聲明異議，本院審
    酌各該證據作成之客觀環境及條件，並無違法或不當取證或
    顯有不可信之情形，以之作為證據使用俱屬適當，依同法第
    159 條之5 之規定，均有證據能力，合先敘明。
二、訊據被告乙○○矢口否認有何過失傷害犯行，辯稱：伊係靠
    左側慢慢騎，有注意前面車輛，是告訴人甲○○轉彎時車速
    過快，自己撞上伊機車，才會受傷，如果告訴人有減速慢行
    ，根本不會發生這個事情云云。經查：
（一）被告乙○○於前揭時、地，騎乘上開機車，由東往西自海
      平路100 巷口駛出，欲左轉沿海平路由北往南行駛時，因
      該巷口無交通號誌，並見海平路車流擁擠，一時難以穿越
      ，竟由北向南沿海平路東側慢車道逆向行駛，慢慢駛至海
      平路與海德路口，欲在該路口停等海平路方向紅燈亮起後
      ，再由東往西穿越海平路至對向車道。適告訴人甲○○騎
      乘前揭機車，沿海德路北側慢車道由東往西亦駛至該路口
      ，並右轉海平路欲沿海平路東側慢車道由南往北順向行駛
      ，甫右轉即因所騎機車之車頭撞及被告所騎機車之左前車
      身，致告訴人之人車倒地等情，迭據被告於警詢、偵查及
      本院審理中坦認不諱（見高雄市政府警察局左營分局高市
      警左分偵字第0980012672號卷〈下稱警卷〉第2-3 頁、臺
      灣高雄地方法院檢察署98年度偵字第19078 號卷〈下稱偵
      卷〉第4 、15、27頁、本院審交易卷第25之1 頁、98年度
      交易字第105 號卷〈下稱交易卷〉第42頁），且經證人即
      告訴人甲○○於偵查及本院審理中證述綦詳（見偵卷第4-
      5 、27頁、交易卷第33-36 頁）、證人即被告友人盧信宗
      於偵查中證述明確（見偵卷第26-27 頁），互核大致相符
      。復有高雄市政府警察局交通大隊左營分隊員警製作之道
      路交通事故現場圖、道路交通事故調查報告表（一）、道
      路交通事故調查報告表（二）各1 份、交通事故談話紀錄
      表2 份、現場採證照片共8 幀附卷可稽（見警卷第19、21
      -28 頁）。且經檢察官於偵查中命警前往現場測量，自海
      平路100 巷口起，至肇事地點即海平路與海德路口，距離
      約56公尺，亦有高雄市政府警察局左營分局98年9 月29日
      高市警左分偵字第0980026155號函暨附件高雄市門牌查詢
      系統列印街道圖1 份、空照圖2 張、照片12幀在卷可參（
      見偵卷第35-43 頁）。又告訴人因所騎機車撞及被告所騎
      機車，致人車倒地，受有「右膝皮瓣撕裂傷（1 公分，縫
      合3 針）、右髖挫傷」等傷害等情，業據其提出國軍左營
      醫院附設民眾診療服務處98年4 月5 日開立之診斷證明書
      1 份在卷可查（見警卷第18頁）。上開部分之事實，已堪
      認定。
（二）按駕駛人駕駛汽、機車，應遵守道路交通標誌、標線或號
      誌之指示；機車行駛之車道，及行駛至交岔路口轉彎，均
      應依標誌或標線之規定行駛，道路交通安全規則第90條、
      第99第1 項前段、第2 項前段分別定有明文。被告乙○○
      考領有普通重型機車駕駛執照，業據本院查詢公路監理電
      子閘門確認無誤（見交易卷第20頁），對於上開規定自應
      知悉，於其自前揭巷口駛出欲左轉海平路時，本應注意遵
      守標線指示之遵行方向並行駛遵行車道，先在巷口停等海
      平路車流較少而可安全通過時，迅速由東往西穿越海平路
      後，再左轉沿海平路西側慢車道順向行駛。且依案發當時
      天候晴、日間自然光線、柏油路面乾燥無缺陷、無障礙物
      、視距良好等情，已據前揭道路交通事故調查報告表所明
      載（警卷第21頁），並無不能注意之情事。詎其疏未注意
      遵行方向及車道，貿然逆向行駛在海平路東側慢車道，致
      告訴人騎乘機車右轉時，遭被告逆向騎乘之機車阻擋車道
      ，致告訴人所騎機車不及煞避而撞及被告之機車，並因人
      車倒地而受有上開傷害。被告逆向行駛而佔據來車之車道
      ，妨害告訴人路權，其駕駛行為即有過失，且與告訴人受
      傷結果之間，具有相當因果關係甚明。
（三）被告雖辯稱：該路段速限為40公里，告訴人騎乘機車右轉
      時之車速約30公里，如果沒轉彎不就更快，可見本件車禍
      係因告訴人車速過快所致云云。惟告訴人甲○○係於海德
      路（東向西）綠燈時，右轉海平路東側慢車道，業據其於
      本院審理中證述明確（見交易卷第33頁），告訴人即有由
      南往北行駛海平路東側慢車道之完全路權，本得於速限之
      內直行無阻。且該路段限速40公里，而告訴人當時車速僅
      30公里，足見其不僅並未超速，且於轉彎時顯已減速慢行
      ，其駕駛行為自無過失可言。反觀被告違規逆向行駛海平
      路東側慢車道，不論車速如何緩慢，甚至完全停止，仍屬
      違反遵行方向及遵行車道，並佔據告訴人行駛方向之車道
      ，妨害告訴人之路權。被告確有過失既如前述，雖告訴人
      係因煞避不及，以致所騎機車撞及被告之機車，導致告訴
      人受傷，然告訴人既係綠燈右轉，並順向行駛，復未超速
      ，而擁有完全之路權，其所以煞避不及，全因被告逆向行
      駛佔據來車之車道所致，本件肇事原因應由被告負全部之
      過失責任，告訴人則無過失甚明。況本件經檢察官於偵查
      中送請高雄市政府交通局車輛行車事故鑑定委員會鑑定肇
      事原因，鑑定意見認：「1.乙○○未依遵行方向行駛為肇
      事原因。2.甲○○無肇事原因」等語，有該委員會98年8
      月13日第0000000 號鑑定意見書在卷可參（見偵卷第8 頁
      ），亦與本院為相同之認定。被告前開所辯，應有誤會，
      尚難憑採。
（四）綜上所述，本件事證明確，被告犯行已堪認定，應予依法
      論科。
三、核被告乙○○所為，係犯刑法第284 條第1 項前段之過失傷
    害罪。被告於肇事後留在現場等候，於有偵查犯罪職權之機
    關或公務員尚未發覺其犯罪前，主動向據報到場之員警楊業
    海表明其為肇事者，自首而接受裁判等情，有高雄市政府警
    察局交通大隊左營分隊出具之「道路交通事故肇事人自首情
    形紀錄表」1 份在卷為憑（見警卷第31頁），符合自首要件
    ，爰依刑法第62條前段減輕其刑。本院審酌被告前有違反麻
    醉藥品管理條例、肅清煙毒條例、毒品危害防制條例、竊盜
    等犯罪科刑紀錄，有臺灣高等法院被告前案紀錄表1 份在卷
    可按（見交易卷第46-55 頁），素行不良；本次為圖方便，
    疏未注意遵行方向及車道，逆向行駛佔據來車之車道，因而
    肇事致告訴人受傷，過失情節非輕；迄未與告訴人達成和解
    ，不僅未賠償損失，更未曾表示任何歉意，犯罪後態度欠佳
    。衡以告訴人所受傷勢幸非過重，犯罪所生危害非屬重大，
    及被告智識程度為高中肄業，家庭經濟狀況小康（見警卷第
    1 頁受詢問人基本資料表）等一切情狀，量處如主文所示之
    刑，並諭知以新臺幣1,000 元折算1 日之易科罰金折算標準
    ，以示懲儆。
據上論斷，應依刑事訴訟法第284 條之1 、第299 條第1 項前段
，刑法第284 條第1 項前段、第62條前段、第41條第1 項前段，
刑法施行法第1 條之1 ，判決如主文。
本案經檢察官鄧怡君到庭執行職務。
中    華    民    國    99    年    1     月    8     日
                    交通法庭    法  官  林柏壽
以上正本係照原本作成。
如不服本判決應於收受判決後10日內向本院提出上訴書狀，並應
敘述具體理由。其未敘述上訴理由者，應於上訴期間屆滿後20日
內向本院補提理由書（均須按他造當事人之人數附繕本）「切勿
逕送上級法院」。
中    華    民    國    99    年    1     月    8     日
                                書記官  洪嘉慧
附錄本案論罪科刑法條：
刑法第284 條第1 項前段
因過失傷害人者，處6 月以下有期徒刑、拘役或5 百元以下罰金
。

司法院資訊處製作；財團法人民間司法改革基金會備份。
